臺灣臺東地方法院刑事判決　　　　　　　 100年度易字第24號
公　訴　人　臺灣臺東地方法院檢察署檢察官
被　　　告　陳崇銘
上列被告因竊盜案件，經檢察官提起公訴（100年度偵字第76號）
，被告於準備程序中為有罪之陳述，經本院合議庭裁定以簡式審
判程序審理，判決如下：
    主  文
陳崇銘共同攜帶兇器竊盜，累犯，處有期徒刑柒月。扣案之塑膠
水管貳條、小型扳手及十字起子各壹支均沒收。
    犯罪事實
一、陳崇銘曾於民國97年間因竊盜等案件，經本院以97年度訴字
    第214號判決各判處有期徒刑7月、7月，應執行有期徒刑1年
    確定，甫於98年11月5日縮短刑期假釋出監，迄至99年1月3
    日未經撤銷假釋視為執行完畢，猶不知悔改，竟夥同柯復興
    （柯復興所涉加重竊盜部分，由本院另行審結）基於意圖為
    自己不法所有之犯意聯絡，於99年12月30日凌晨0時35分許
    ，由柯復興騎乘牌照號碼PVE-462號重型機車搭載陳崇銘，
    攜帶其等所有客觀上足供兇器使用之小型扳手、十字起子各
    1支及非可供作兇器使用之塑膠水管2條等物，共同前往址設
    臺東縣臺東市○○路145號之「正一五金大賣場」停車場前
    ，由陳崇銘在旁留意有無他人經過、警戒四周狀況，避免他
    人發覺，柯復興則持該客觀上足供作兇器使用之小型扳手及
    十字起子各1支，破壞顏清榮停放在該處之牌照號碼YD-9318
    號自小貨車油箱蓋後，以將塑膠水管插入油箱內，利用虹吸
    原理引流至塑膠桶之方式，共同竊取顏清榮所有上開油箱內
    之九二無鉛汽油合計12公升（價值新臺幣【下同】300元）
    而得手，適為執行巡邏勤務之警員發覺而當場逮捕，並扣得
    內裝九二無鉛汽油之塑膠桶1桶（業已發還）、塑膠水管2條
    、小型扳手及十字起子各1支等物。
二、案經臺東縣警察局臺東分局報告臺灣臺東地方法院檢察署檢
    察官偵查起訴。
    理  由
一、被告陳崇銘所犯係死刑、無期徒刑或最輕本刑為3年以上有
    期徒刑以外之罪，亦非高等法院管轄之第一審案件，其於準
    備程序進行中，先就被訴事實為有罪之陳述，經本院告知簡
    式審判程序之旨，並聽取檢察官及被告之意見後，經合議庭
    裁定由受命法官獨任進行簡式審判程序，是依刑事訴訟法第
    273條之2規定，本件之證據調查，不受同法第159條第1項、
    第161條之2、第161條之3、第163條之1及第164條至第170條
    規定之限制，合先敘明。
二、上揭犯罪事實，業據被告先後於偵查及本院審理中坦白承認
    （見偵卷第12至15頁、本院卷第27頁、第34頁背面至第36頁
    背面），核與證人即共同被告柯復興於偵查中證稱其等行竊
    過程與作案分工模式（見偵卷第14至15頁）、被害人顏清榮
    於警詢中所指訴之遭竊情形大致相符（見警卷第17至18頁）
    ，並有臺東縣警察局臺東分局搜索扣押筆錄、扣押物品目錄
    表、被害人顏清榮所立具之贓物認領保管單、刑案現場測繪
    圖及刑案現場照片13張等件附卷可稽（見警卷第19、21至30
    、33至40頁），復有扣案之內裝九二無鉛汽油12公升之塑膠
    桶1桶、塑膠水管2條、十字起子及小型扳手各1支可資佐證
    ，足徵被告上開任意性自白與事實相符。本件事證明確，被
    告犯行洵堪認定，應依法論科。
三、論罪科刑部分：
（一）按行為後法律有變更者，適用行為時之法律。但行為後之
      法律有利於行為人者，適用最有利於行為人之法律，刑法
      第2條第1項定有明文。查被告行為後，刑法第321條業於
      100年1月26日經總統公布修正，並自同年月28日起生效施
      行。修正前刑法第321條規定：「犯竊盜罪而有左列情形
      之一者，處六月以上、五年以下有期徒刑：一、於夜間侵
      入住宅或有人居住之建築物、船艦或隱匿其內而犯之者。
      二、毀越門扇、牆垣或其他安全設備而犯之者。三、攜帶
      兇器而犯之者。四、結夥三人以上而犯之者。五、乘火災
      、水災或其他災害之際而犯之者。六、在車站或埠頭而犯
      之者。前項之未遂犯罰之」，修正後則規定：「犯竊盜罪
      而有下列情形之一者，處六月以上、五年以下有期徒刑，
      得併科新臺幣十萬元以下罰金：一、侵入住宅或有人居住
      之建築物、船艦或隱匿其內而犯之者。二、毀越門扇、牆
      垣或其他安全設備而犯之者。三、攜帶兇器而犯之者。
      四、結夥三人以上而犯之者。五、乘火災、水災或其他災
      害之際而犯之者。六、在車站、埠頭、航空站或其他供水
      、陸、空公眾運輸之舟、車、航空機內而犯之者。前項之
      未遂犯罰之」，經比較修正前後之規定，刑法第321條第1
      項第3款之構成要件雖未經修正，然修正前之法定本刑原
      為「六月以上五年以下有期徒刑」，修正後則為「六月以
      上，五年以下有期徒刑，得併科新臺幣十萬元以下罰金」
      ，是比較修正前、後法結果，以修正前刑法第321條第1項
      第3款之規定較有利於被告，依刑法第2條第1項前段之規
      定，自應適用修正前刑法第321條第1項第3款之規定，合
      先敘明。
（二）次按刑法第321條第1項第3款之攜帶兇器竊盜罪，係以行
      為人攜帶兇器竊盜為其加重條件，此所謂兇器，其種類並
      無限制，凡客觀上足對人之生命、身體、安全構成威脅，
      具有危險性之兇器均屬之，且祇須行竊時攜帶此種具有危
      險性之兇器為已足，並不以攜帶之初有行兇之意圖為必要
      （最高法院79年臺上字第5253號判例可資參照）。查被告
      與共同被告柯復興行竊時攜帶十字起子及小型扳手持以撬
      開油箱蓋等情，業經證人柯復興供述明確在卷（見偵卷第
      15頁），而上開物品均屬金屬材質，以之作為器械，無論
      被告主觀上是否意在行兇，抑或僅在充為工具便利行竊，
      在客觀上既足以對人之生命、身體、安全構成威脅，揆諸
      上揭說明，要屬刑法第321條第1項第3款所稱之兇器無訛
      。核被告所為，係犯修正前刑法第321條第1項第3款之攜
      帶兇器竊盜罪。又其於同案被告柯復興手持兇器行竊之際
      ，雖僅在旁把風，惟把風行為乃排除犯罪障礙、助成犯罪
      之實現，是其業已分擔加重竊盜犯罪行為之實行，彼此間
      均有犯意聯絡及行為分擔，應論以共同正犯。再被告有如
      犯罪事實欄一所載之論罪科刑及執行情形，此有臺灣高等
      法院被告前案紀錄表附卷可參，其前曾受有期徒刑之執行
      完畢，於5年以內故意再犯本件最重本刑為有期徒刑以上
      之罪，為累犯，應依刑法第47條第1項之規定加重其刑。
      爰審酌被告正值壯年，竟不思正途獲取財物，以上開方式
      竊取他人財物，嚴重破壞社會秩序及他人財產安全，顯已
      構成相當之威脅與危害，惟念及其於犯後尚能坦承犯行，
      並積極與被害人成立訴訟上和解，此有和解筆錄1份在卷
      可稽，態度尚可，兼衡酌被告所扮演之角色及工作分配輕
      重有別、品性素行、犯罪動機、目的、手段、生活狀況不
      佳、教育程度為高職畢業、犯罪所得之利益及所生之損害
      等一切情狀，量處如主文所示之刑。
四、末按沒收為從刑之一種，依主從不可分之原則，應附隨緊接
    於主刑之下而同時宣告；又共同正犯因相互間利用他人之行
    為，以遂行其犯意之實現，本於責任共同之原則，有關沒收
    部分，對於共犯間供犯罪所用之物，自應為沒收之諭知（最
    高法院98年度臺上字第1470號判決可資參照）。再共同正犯
    之犯罪所用或因犯罪所得之物採連帶沒收主義，乃因共同正
    犯於犯意聯絡範圍內，同負行為責任，且為避免執行時發生
    重複沒收之故。因此，若應沒收之物係屬特定之物，因彼等
    就該沒收之物，應共同負責，且無重複執行沒收之疑慮，自
    無諭知連帶沒收之必要（最高法院98年度臺上字第4003號判
    決可資參照）。經查，扣案之塑膠水管2條、小型扳手及十
    字起子各1支，分別係共同正犯柯復興及被告所有供犯加重
    竊盜罪所用之物乙節，業經被告供明在卷（見本院卷第35頁
    ），爰均依刑法第38條第1項第2款之規定宣告沒收。至其餘
    扣案物品，或非屬被告所有之物，或依卷內現存事證，尚無
    從認定與被告所涉上開犯行有何關聯，爰均不另為沒收之諭
    知。
據上論斷，應依刑事訴訟法第273條之1第1項、第299條第1項前
段，刑法第2條第1項前段、第28條、第321條第1項第3款（修正
前）、第47條第1項、第38條第1項第2款，判決如主文。
本案經檢察官何昌翰到庭執行職務。
中    華    民    國   100    年    3     月     3    日
                  刑事第二庭  法  官  彭凱璐
以上正本證明與原本無異。
如不服本判決應於收受送達後10日內向本院提出上訴書狀，並應
敘述具體理由；其未敘述上訴理由者，應於上訴期間屆滿後20日
內向本院補提理由書（均須按他造當事人之人數附繕本）。「切
勿逕送上級法院」。告訴人或被害人對於本判決如有不服，請書
具不服之理由狀，請求檢察官上訴者，其上訴期間之計算係以檢
察官收受判決正本之日期為準。
                              書記官  陳憶萱
中    華    民    國   100    年    3     月    3     日
附錄論罪科刑法條：
修正前中華民國刑法第321條
犯竊盜罪而有左列情形之一者，處六月以上、五年以下有期徒刑
：
一、於夜間侵入住宅或有人居住之建築物、船艦或隱匿其內而犯
    之者。
二、毀越門扇、牆垣或其他安全設備而犯之者。
三、攜帶兇器而犯之者。
四、結夥三人以上而犯之者。
五、乘火災、水災或其他災害之際而犯之者。
六、在車站或埠頭而犯之者。
前項之未遂犯罰之。